最高法院刑事判決　　　　　　一○○年度台上字第一六二四號
上　訴　人　徐子益
選任辯護人　宋永祥律師
上列上訴人因違反毒品危害防制條例等罪案件，不服台灣高等法
院台中分院中華民國一○○年一月十八日第二審判決（九十九年
度上訴字第二三八二號，起訴案號：台灣南投地方法院檢察署九
十九年度偵字第一五六七、一五六八、一五六九號），提起上訴
，本院判決如下：
    主  文
上訴駁回。
    理  由 
按刑事訴訟法第三百七十七條規定，上訴於第三審法院，非以判
決違背法令為理由，不得為之。是提起第三審上訴，應以原判決
違背法令為理由，係屬法定要件。而上訴第三審法院之案件，是
否以判決違背法令為上訴理由，應就上訴人之上訴理由書狀加以
審查，如果上訴理由書狀並未依據卷內訴訟資料，具體指摘原判
決不適用何種法則或如何適用不當，或所指摘原判決違法情事，
顯與法律規定得為第三審上訴理由之違法情形，不相適合時，均
應認其上訴為不合法律上之程式，予以駁回。至原判決究有無違
法，與上訴是否以違法為理由，係屬二事。本件原審經審理結果
，認為上訴人徐子益販賣第二級毒品甲基安非他命及第三級毒品
愷他命之犯行明確，因而維持第一審所為論處上訴人販賣第三級
毒品三罪及依想像競合犯從一重論處上訴人販賣第二級毒品罪等
罪刑（均處有期徒刑），並與其他已確定之罪刑定其應執行之刑
之判決，駁回上訴人之第二審上訴，已詳敘調查、取捨證據之結
果及憑以認定犯罪事實之心證理由。並就上訴人否認犯行之供詞
及其所辯各語認非可採，予以論述。上訴意旨雖以證人即原判決
附表所示上訴人販賣毒品之交易對象潘郁婷、吳政憲、劉哲華、
黃永聖等四人於檢察官偵訊時指證向上訴人購買毒品，係基於供
出來源俾其自身所涉施用毒品案件得獲邀減刑之損人利己心理所
為，且與彼等嗣於審理中所述，前後不一，有顯不可信之情況，
復未經上訴人及辯護人行使詰問權，應無證據能力，指摘原判決
援引此等偵查中證言為認定犯罪之依據，有適用法則不當之違法
云云。然刑事訴訟法第一百五十九條之一第二項關於被告以外之
人在審判外，向檢察官所為之陳述，除「顯有不可信之情況」外
，得為證據之規定，其所稱「顯有不可信之情況」，係指依陳述
時之外在環境及情況加以判斷，有顯不可信之情形而言，屬於證
據能力之要件，並非指陳述內容之證明力強弱，證據須先具有證
據能力，始有討論其證明力強弱之必要，二者層次有別，不容互
相混淆，上訴意旨所指潘郁婷等四人偵查中之供證有前後不一，
或係冀獲減刑所為，難免不實等瑕疵，核均屬證明力之問題，與
證據能力無涉，尚難因此謂有上開規定所稱顯不可信之情形；且
彼等四人嗣於審判中亦經上訴人及其辯護人行使詰問權，而踐行
合法之調查程序，有審判筆錄可稽，原審自得採為認定犯罪之依
據。從而上訴意旨指摘原判決採證違反證據法則云云，要非適法
之第三審上訴理由。又原判決依憑購買毒品之潘郁婷、吳政憲、
劉哲華、黃永聖於檢察官偵訊時，劉哲華、黃永聖並於第一審審
理中，分別供明各於原判決附表所示時、地，向上訴人購買該附
表所示之愷他命、甲基安非他命等毒品，而彼等為交易毒品，互
相以電話聯繫晤面地點之經過情形，則有卷附通訊監察譯文可按
，核亦與潘郁婷等四人所述交易毒品之時、地相符，佐以上訴人
除坦承該等譯文內容，係潘郁婷等四人分別向其探詢有無愷他命
之通話外，並於第一審審理時，或自承曾交付愷他命予潘郁婷、
吳政憲、黃永聖及交付甲基安非他命予黃永聖，並曾向黃永聖收
取新台幣（下同）八百元及五百元，或供明其確有販賣愷他命之
行為等情，因認上訴人確有其附表所示販賣愷他命及甲基安非他
命行為。對上訴人否認販賣毒品，或辯稱其交付愷他命予潘郁婷
時未收取對價，或辯稱其僅係為潘郁婷等四人代購毒品，並未從
中圖利等語，及證人潘郁婷、吳政憲、黃永聖於第一審均翻異前
詞，改稱未直接向上訴人購買，僅係委請上訴人代購毒品云者，
原判決亦以上訴人與該等證人縱係舊識，然依潘郁婷等之供述，
平日彼此甚少聯繫，足徵彼等間並無特殊情誼，衡情上訴人當無
免費提供毒品，或值此政府嚴厲取締毒品之際，猶甘冒遭刑事訴
追之風險，屢代他人購買毒品之理，再觀諸上開譯文，上訴人每
接獲購毒者來電，於通話中即直接應允交易並洽定交付毒品之時
、地，尤以上開譯文中吳政憲與上訴人通話部分，上訴人甫接獲
吳政憲欲購買毒品之電話時，固因時值深夜已就寢而一度拒絕交
易，然吳政憲一再誘之以「你不想賺錢嗎」等語，堪認上訴人本
人即係交易毒品之人且確從中賺取價差牟利甚明，上開代購之說
，無非卸責、迴護，均不足取等語，予以指駁。此乃原審本其職
權之行使，對調查所得之證據定其取捨，為價值上之判斷，據以
於判決內認定上訴人之犯行，顯無違背客觀上之經驗法則與論理
法則。上訴意旨猶以原判決併引為上訴人販賣毒品犯罪證據之上
開譯文，其內容僅有地點之約定，並無任何關於毒品交易之內容
，所言及之「賺錢」、「價格」等語，亦難認與本件毒品交易有
何關聯，殊不足為上訴人販賣毒品犯罪之佐證，且潘郁婷、吳政
憲、黃永聖分別為上訴人同學、鄰居、家人之雇主，亦分據彼等
陳明，乃原判決竟認上訴人與彼等並非熟稔，不可能代購毒品，
未敘明具體理由，徒泛指潘郁婷、吳政憲、黃永聖於第一審所為
委託上訴人代購毒品之有利於上訴人供證，係屬迴護，即捨棄不
採，而採信彼等於偵查中所為上開不利於上訴人供證，有違背證
據法則與理由不備之違誤云云。係就原審已經詳細調查並於判決
理由內指駁說明之事項，徒憑己意，任意指摘，重為事實上之爭
執，亦難謂為適合。再者，原判決認定上訴人係於其附表編號四
所示時、地，販賣愷他命、甲基安非他命予黃永聖，核與黃永聖
之證言及彼等之通訊監察譯文所示，並無不符，況上訴人與黃永
聖間之毒品交易確切地點究於南投縣埔里鎮○○路上或該路之金
芭比ＫＴＶ內，交易確切時間係民國九十九年二月十日中午十二
時九分或後三十分鐘，均於上訴人販賣毒品犯罪之本旨不生影響
，上訴意旨執此等不影響判決結果之枝微末節，斤斤指摘原判決
有認定事實不憑證據之違失，殊不足取。另依九十一年二月修正
公布之刑事訴訟法第一百六十三條規定，法院調查證據以依當事
人聲請為原則，僅於當事人主導之證據調查完畢後，事實仍未臻
明白，始生由法院自由裁量，是否就當事人未聲請部分，依職權
為補充、輔佐性之調查；必於維護公平正義或對被告之利益有重
大關係之事項，法院始負有調查之義務。又法院依職權調查之範
圍，亦僅以已發現或卷內已存在而足以影響判決結果，且有調查
可能之訴訟資料為限，並無窮盡一切可能方法蒐集證據以發現真
實之必要。上訴人於原審雖言及其曾以無愷他命可供販賣為由，
拒絕劉哲華交易毒品之要求，當時並有「范國政」在場等語，然
上訴人始終未曾陳報「范國政」之年籍、住所依法聲請傳訊，微
論「范國政」其人卷內並無任何相關資料可供傳喚，已非屬有調
查可能之證據，且上訴人販賣愷他命予劉哲華之事證明確，業據
原判決論敘甚詳，已如上述，是原審未傳訊「范國政」而贅行無
益之調查，要難指有證據調查職責未盡之違法。而上開規定已修
正有年，時至今日，上訴意旨猶執刑事訴訟法關於法院應依職權
調查證據之修正前舊法，指摘原判決既知上訴人曾言及「范國政
」其人，卻未依職權先查知其年籍、住所並據以傳喚，有應於審
判期日調查之證據未予調查之違法云云，殊非合法之上訴理由。
至其餘上訴意旨，則係就屬原審採證認事職權之適法行使及原判
決已說明事項，徒憑己見，任意指摘為違法，且仍為單純事實之
爭執，亦難謂為適法之第三審上訴理由。綜上，本件上訴不合法
律上程式，應予駁回。
據上論結，應依刑事訴訟法第三百九十五條前段，判決如主文。 
中    華    民    國  一○○  年    三    月  三十一  日
                      最高法院刑事第二庭
                          審判長法官  張  淳  淙  
                                法官  劉  介  民  
                                法官  蔡  彩  貞  
                                法官  孫  增  同  
                                法官  李  嘉  興  
本件正本證明與原本無異
                                      書  記  官  
中    華    民    國  一○○  年    四    月    七    日
                                                      K